【裁判字號】    91,附民,221
【裁判日期】    920304
【裁判案由】    偽造文書等
【裁判全文】
臺灣高等法院高雄分院刑事附帶民事訴訟判決    九十一年度附民字第二二一號
    原      告  乙○○  住高雄.
    被      告  甲○○  住屏東.
右列被告因詐欺案件（本院九十一年度上訴字第一八一一號），經原告提起附帶民事
訴訟，請求損害賠償，本院判決如左：
      主      文
被告應給付原告新台幣柒拾捌萬伍仟元及自民國九十一年十二月十一日起至清償日止
，按年息百分之五計算之利息。
原告其餘之訴及假執行之聲請均駁回。
      事實及理由
一、本件原告起訴主張：被告佯稱其有代辦銀行高額貸款及製作營運貸款計畫書之能
    力及經驗為由，自民國八十九年七月二十六日起至同年九月十九日止，在原告住
    處或高雄市某約定地點，陸續向原告詐騙得新台幣（以下同）一百二十三萬五千
    元，扣除被告於同年九月十四日返還之四十五萬元後，至今仍餘七十八萬五千元
    尚未返還，爰依侵權行為之法律關係，請求被告賠償尚未返還之七十八萬五千元
    及加計法定遲延利息；另請求被告賠償不法侵害其信用之非財產上之損害七十二
    萬五千元，並聲明：(一)被告應給付原告新台幣一百五十一萬元及自八十九年九月
    二十日起至清償日止，按年息百分之五計算之利息；(二)願供擔保請准為假執行之
    宣告。
二、被告則以：原告主張之事實並非真實，伊並無詐騙之行為，自無返還義務等語資
    為抗辯，並聲明駁回原告之訴。
三、按附帶民事訴訟之判決，應以刑事訴訟判決所認定之事實為據，刑事訴訟法第五
    百條前段定有明文。本件原告主張被告詐騙其款項合計一百二十三萬五千元，扣
    除事後已返還之四十五萬元，仍餘七十八萬五千元未返還等事實，業據原告於本
    院九十一年度上訴字第一八一一號偽造文書等刑事案件中指訴綦詳，復有支票十
    張、退票理由單一紙、青亞公司擴大營運貸款計畫書一份、行動電話簡訊內容二
    十九份附於該案卷可稽，並經本院九十一年度上訴字第一八一一號刑事判決認定
    被告犯罪事證明確，有該刑事判決在卷可稽，是原告主張之事實，自堪信為真實
    。
四、又因故意或過失不法侵害他人權利者，負損害賠償責任，民法第一百八十四條第
    一項前段定有明文。本件被告詐騙原告款項尚欠七十八萬五千元款項未返還之事
    實，既已明確，則原告請求被告賠償上開金額，及自起訴狀繕本送達翌日即九十
    一年十二月十一日起至清償日止按年息百分之五之利息，即屬有據，應予准許。
    次按給付無確定期限者，債務人於債權人得請求給付時，經其催告而未給付，自
    受催告時起負遲延責任。其經債權人起訴而送達訴狀，或依督促程序送達支付命
    令或為其他相類之行為者，與催告有同一之效力，民法第二百二十九條第二項定
    有明文。本件原告並未為催告，而附帶民事起訴狀繕本送達之日期為九十一年十
    二月十日，有送達回證一紙（附帶民事訴訟卷第六頁）在卷可稽，是原告請求逾
    起訴狀繕本送達翌日起算之法定遲延利息，於法無據，尚難准許。
五、次按不法侵害他人之身體、健康、名譽、自由、信用、隱私、貞操，或不法侵害
    其他人格法益而情節重大者，被害人雖非財產上之損害，亦得請求賠償相當之金
    額，修正後民法第一百九十五條第一項前段規定甚明。惟按該條所謂「信用權」
    ，係指經濟活動上之可靠性及支付能力為內容之權利，又稱為經濟上之信譽權；
    故不法侵害他人之信用者，需以不法之方式貶抑他人經濟上之信用及支付能力方
    能成立，與因詐騙而受之單純之財產損害不同。查本件被告佯稱其有代辦高額銀
    行貸款及製作營運貸款計畫書之能力，以偽造第三人支票上之背書（屬私文書性
    質）之方式，向原告詐騙得款等事實，業據本院九十一年度上訴字一八一一號認
    定明確，詳如前述，原告復未能舉證其經濟活動上之可靠性及支付能力因被告之
    侵權行為而受有損害，是原告因本件不法侵權行為所受損害，僅係單純之財產上
    損失，與上開條文規定之「信用」不符，自無請求非財產上損害之餘地。參照前
    開說明，原告此部分非財產損害賠償之請求，於法無據，尚難准許。
六、從而，原告本於侵權行為之法律關係，請求被告給付之金額，在七十八萬五千元
    及自起訴狀繕本送達之翌日即九十一年十二月十一日起至清償日止，按年息百分
    之五計算利息之範圍內，為有理由，應予准許；至逾此範圍之請求，為無理由，
    應予駁回。
七、末按本件兩造上訴利益均未逾一百五十萬元，故均不得上訴第三審，經本院判決
    即行確定，原告陳明願供擔保請准宣告假執行，核無必要，應予駁回。
八、據上論結：本件原告之訴，為一部有理由，一部無理由，依刑事訴訟法第五百零
    一條第一項、第二項，判決如主文。
中      華        民        國    九十二    年      三      月    四    日
                              臺灣高等法院高雄分院刑事第六庭
                                  審判長法官  王憲義
                                        法官  張意聰
                                        法官  范惠瑩
右正本證明與原本無異。
不得上訴。
                                  法院書記官  馬蕙梅
中      華       民       國      九十二    年      三      月    四    日


司法院資訊處製作；財團法人民間司法改革基金會備份。
